【裁判字號】    99,交上訴,635
【裁判日期】    990521
【裁判案由】    公共危險
【裁判全文】
臺灣高等法院臺中分院刑事判決       99年度交上訴字第635號
上  訴  人  臺灣彰化地方法院檢察署檢察官
上  訴  人
即  被  告  乙○○
選任辯護人  揚振裕律師
上列上訴人等因被告公共危險案件，不服臺灣彰化地方法院98年
度交訴緝字第1號中華民國99年1月26日第一審判決（起訴案號：
臺灣彰化地方法院檢察署97年度偵字第9191號），提起上訴，本
院判決如下：
    主  文
上訴駁回。
    理  由
一、按依刑事訴訟法第350條、第361條、第362條、第367條規定
    ，不服地方法院之第一審判決而上訴者，須提出上訴書狀，
    並應敘述具體理由，為上訴必備之程式；其所提出之書狀未
    敘述上訴理由，或僅曾以言詞陳述上訴理由者，均應於上訴
    期間屆滿後20日內補提理由書於第一審法院。第一審法院經
    形式審查，認逾期未補提上訴理由者，應定期間先命補正；
    逾期未補正者，為上訴不合法律上之程式，應以裁定駁回。
    倘已提出上訴理由，但所提非屬具體理由者，則由第二審法
    院以上訴不合法律上之程式，判決駁回。而所謂具體理由，
    必係依據卷內既有訴訟資料或提出新事證，指摘或表明第一
    審判決有何採證認事、用法或量刑等足以影響判決本旨之不
    當或違法，而構成應予撤銷之具體事由，始克當之（例如：
    依憑證據法則具體指出所採證據何以不具證據能力，或依憑
    卷證資料，明確指出所為證據證明力之判斷如何違背經驗、
    論理法則）；倘僅泛言原判決認定事實錯誤、違背法令、量
    刑失之過重或輕縱，而未依上揭意旨指出具體事由，或形式
    上雖已指出具體事由，然該事由縱使屬實，亦不足以認為原
    判決有何不當或違法者（例如：對不具有調查必要性之證據
    ，法院未依聲請調查亦未說明理由，或援用證據不當，但除
    去該證據仍應為同一事實之認定），皆難謂係具體理由，俾
    與第二審上訴制度旨在請求第二審法院撤銷、變更第一審不
    當或違法之判決，以實現個案救濟之立法目的相契合，並節
    制濫行上訴（最高法院97年度台上字第892號刑事判決意旨
    參照）。又第367條之判決及對於原審諭知管轄錯誤、免訴
    或不受理之判決上訴時，第二審法院認其為無理由而駁回上
    訴，或認為有理由而發回該案件之判決，得不經言詞辯論為
    之，同法第372條定有明文。
二、上訴意旨以：
  (一)檢察官上訴意旨略以：依證人廖志勝之證詞及車禍交通事故
    現場圖研判，上訴人即被告乙○○（以下稱被告）於步行離
    開車禍現場（即被告駕駛之自小客車最後停留位置）時，主
    觀上即已有肇事逃逸之犯意，客觀上並已有以步行方式離開
    車禍肇事現場之逃逸行為，於救護車尚未到達車禍現場時，
    被告已先搭上救護車，並刻意隱瞞車禍現場有車禍受害人，
    利用不知情之消防員即證人廖志勝駕駛救護車離開肇事現場
    之方式以繼續其肇事逃逸行為，且若被告以搭乘原係救護被
    害人為目的之救護車方式離開車禍現場得逞，則本件車禍被
    害人將延誤就醫之黃金時機，使被害人傷勢加劇甚且可能因
    此危及被害人性命，被告之犯罪動機、目的、手段更具非難
    性及可責性，原審就犯罪事實之認定及量刑是否適當，量刑
    是否對被告足以收警惕之效，尚非無審酌餘地，請將原判決
    撤銷，另為適當之判決云云。
  (二)被告上訴意旨略以：(1)被告發生車禍至救護車抵達現場足有
    近40分鐘，被告若有肇事逸之意，豈乎再等待救護車到來？
    且又按證人廖志勝所述，被告受傷急於緊急救治，證人任職
    於消防隊之責難道不知救護乃搶時間為先，豈有一邊開救護
    車，一邊詢問被告年籍資料之理？又被告撞傷於胸前，而非
    傷於腳，證人廖志勝於警詢及偵查中對被告不利之陳述，仍
    有疑竇，能否採信，法院仍應本於職權而為相當之調查。且
    被告所犯公共危險案件乃與另案之業務過失致死案件相結合
    ，並非故意犯罪，不應論以累犯；(2)本件案發現場昏暗，視
    線不佳，被告係因閃避突然超車至前方之機車，才造成車輛
    衝入路旁田內，依當時之天候、路況，實無察覺有撞到被害
    人，欠缺肇事之故意。又被告當天車禍受傷，亦需送醫救護
    ，因此才搭救護車欲前往醫院，並非利用不知情之消防隊員
    駕駛救護車離開現場，況救護車並未駛離案發現場將被告送
    至醫院，而是在該處停留詢問被告狀況後，另再尋覓有無其
    他傷患，更難認被告有肇事逃逸之情形。原審判決之認事用
    法既有上揭違誤及調查未盡之處，請將原判決撤銷，改諭知
    被告無罪之判決云云。
三、經查：
  (一)本件上訴人等因不服地方法院之第一審判決，分別於民國99
    年2月8日、26日及同年3月2日提出之上訴書，依刑事訴訟法
    第361條第2項條文、立法修正理由及上開最高法院判決意旨
    ，倘已提出上訴理由，但所提非屬具體理由者，由第二審法
    院以上訴不合法律上之程式，以判決駁回之。至於上訴理由
    是否具體，係屬第二審法院審查範圍，不在命補正之列（參
    見法院辦理刑事訴訟案件應行注意事項第162點），合先敘
    明。
  (二)原審判決認定被告有原判決事實欄所載之犯行，係依憑被告
    自承於原判決事實欄所載時地駕車發生車禍，並經證人即彰
    化縣消防局秀水消防分隊隊員廖志勝於偵訊及原審（見97
    年度他字第566號卷第86頁至第87頁、原審99年1月12日審判
    筆錄第3至7頁）、證人即彰化縣警察局鹿港分局秀水分駐所
    警員郭廷鍇於偵訊中（見97年度他字第566號卷第104至105
    頁）證述明確，且有彰化縣警察局鹿港分局道路交通事故現
    場圖、道路交通事故調查報告表、現場勘察報告、被告於96
    年10月31日之財團法人彰化基督教醫院急診病歷及現場照片
    （見96年度相字第780號卷第3至17頁）、財團法人彰化基督
    教醫院診斷書、臺灣彰化地方法院檢察署96年度相字第780
    號檢驗報告書、相驗屍體證明書（見96年度相字第780號卷
    第24頁、第29頁、第32至38頁）、現場勘查報告（見96年度
    相字第780號卷第43頁）等可資佐證。又證人即彰化縣消防
    局秀水消防分隊隊員廖志勝於偵訊及原審證稱：96年10月31
    日晚間，伊接到勤務通知後立刻駕車前往現場，車禍現場附
    近有1名路人即被告，伊詢問被告是否有車禍發生，被告答
    稱是他本人發生車禍，並說他腳在痛，立即坐上救護車乘客
    座，要求要送醫救治，當時伊目擊範圍內並無看到其他傷者
    ，伊載著被告往前行時，發現附近田中有一輛肇事車輛，伊
    詢問被告姓名等基本資料，但被告不願告知，只說田中的肇
    事車輛是他駕駛的，伊再詢問被告車上是否還有其他乘客？
    有無撞到人？被告答稱：車上只有他一人，也沒有撞到人，
    但伊察覺被告神情有異，便繼續追問肇事車輛的車號，被告
    亦不願告知，當時伊駕車繼續前行約150公尺，並且向被告
    詢問事發情況，伊覺得事情有異，必須下車查看，所以又將
    車調頭回到現場，此時警察分局的巡邏車輛正到達現場，之
    後附近住家民眾即在現場呼叫伊停車，說排水溝內有人的呻
    吟聲，伊立即前往該排水溝，才發現一名老人及幼童在排水
    溝裡，伊和附近民眾對受傷的祖孫施以救護時，被告也下車
    在現場，因為伊發覺被告有疑似肇事之情形，所以就把被告
    交給警方，並告知警方應為肇事者，請他們處理，伊自82年
    7月至今均從事救護車駕駛之工作，但像被告這樣意識清醒
    卻拒絕回答基本資料者，伊從未碰過，所以記憶很深刻，印
    象中被告當時並無雙手抱胸說胸部疼痛等語（見97年度他字
    第566號卷第86至87頁、原審法院99年1月12日審判筆錄第3
    至7頁）；證人即彰化縣警察局鹿港分局秀水分駐所警員郭
    廷鍇於偵訊中證稱：伊到現場時，救護車已經在現場，伊詢
    問消防分隊的救護人員，該消防隊員說現場只有1個人，而
    田裡有1部肇事車輛，伊依程序詢問該人姓名、年籍及肇事
    車輛是否由他駕駛，並索取該車證件，該人回答沒帶證件，
    但有說他叫乙○○，且說車子是他開的。伊有詢問乙○○是
    否有撞到其他人，乙○○並沒有直接回答，只說他把車子開
    到田裡，後來在附近水溝內找到一對受傷的祖孫，伊馬上詢
    問乙○○是否有撞到該對祖孫，但乙○○並沒回答伊問題，
    只表示身體不舒服要求就醫，伊怕乙○○趁機逃逸，還和1
    名傷者家屬搭救護車隨乙○○到醫院等語（見97年度他字第
    566號卷第104至105頁）。而被告先於消防隊員廖志勝詢問
    其姓名時，拒不回答，復隱瞞其肇事撞傷甲○○、林明鋒祖
    孫之事實，再於警員郭廷鍇詢問其是否撞傷甲○○、林明鋒
    祖孫時，一味表示其身體不舒服要求就醫，則其企圖利用搭
    乘廖志勝所駕駛之救護車逃離現場之主觀意圖甚為明顯，且
    客觀上被告確已搭乘救護車逃離現場150公尺，參以刑法第
    185條之4之立法意旨，即在避免肇事者棄死傷者於不顧逕自
    逃離現場，使車禍受傷者可得到救護，被告隱瞞其撞傷他人
    之事實自行搭乘救護車離去，顯然使被害人得到救護之機會
    減少，自屬肇事逃逸甚明。被告雖辯稱其不知有無撞到人，
    係因自己受傷才要搭乘救護車去醫院云云，惟告訴人甲○○
    因本次車禍受有頭部外傷併蜘蛛膜下出血、肺挫傷、第12
    左肋骨骨折併呼吸衰竭、左恥、髂骨骨折併後腹腔出血、左
    肱骨骨折、左臉裂傷、前臂皮膚缺損等傷害；而被害人林明
    鋒之屍體經臺灣彰化地方法院檢察署檢驗員檢驗結果，發覺
    其胸腹部（沿乳頭下緣至腹臍部）、右上臂前部20（長）
    *15（寬）公分型態性擦傷、疑似輪胎輾壓痕跡，且因無屍
    斑表現，故認腹腔大量內出血，如被害人甲○○祖孫係遭告
    訴人車尾擦撞後自行跌落水溝內，應無可能造成身體如此嚴
    重之傷害，必係遭車輛以前車頭高速衝撞後始可能造成如此
    嚴重之傷害。且被告之車輛經彰化縣警察局鹿港分局勘查結
    果，在車輛左側（即駕駛人前方）處雨刷水噴出口及擋風玻
    璃壓條處均發現紅色纖維附著，推測極可能係穿著紅色衣物
    之被害人遭撞擊後所留下，有現場勘查報告在卷可稽（見96
    年度相字第780號卷第43頁），而被告自述其當日除磚牆外
    並未撞到其他紅色物體，而磚牆並非纖維所組成，至多在車
    上留下紅色粉末，但不可能留下紅色之纖維，益徵被告確係
    駕駛車輛迎面撞上被害人2人，故被告前揭所辯，顯係卸責
    之詞，不足採信。原審法院因而論處被告駕駛動力交通工具
    肇事，致人死傷而逃逸，累犯，處有期徒刑1年，已詳細敘
    述其所憑之證據及其認定之理由；就量刑方面，亦已審酌被
    告所為，係犯刑法第185條之4之肇事逃逸罪。被告利用不知
    情之廖志勝駕駛救護車離開現場，為間接正犯。被告前於85
    年間因違反肅清煙毒條例等案件，經原審法院於86年8月9日
    以85年度重訴字第15號判決，判處應執行有期徒刑3年6月；
    並經本院駁回上訴確定；經入監執行後假釋出監，於92年3
    月17日假釋期滿未經撤銷假釋，以執行完畢論，有臺灣高等
    法院被告前案紀錄表在卷可稽，其於執行完畢後5年內故意
    再犯本件有期徒刑以上之罪，為累犯，應依刑法第47條第1
    項之規定加重其刑。爰審酌被告肇事後不思救助被害人，反
    隱瞞被害人遭撞擊之事實自行搭乘救護車離去，所為實不足
    取，及其犯罪之動機、目的、手段等一切情狀，量處如原判
    決主文所示之刑，所為論敘，俱有卷存證據資料可資復按，
    從形式上觀察，並無判決違背法令之情形存在。
  (三)上訴人等上訴雖執前詞指摘原判決不當，惟其所執理由，並
    不具有調查之必要性，難謂係具體理由，且上訴人等並未提
    出新事實及新證據為具體指摘，其上訴即無憑採。
  (四)原審判決就認定被告犯罪所憑之證據，已經詳細調查審酌，
    經核並無違背證據法則及論理法則。就量刑方面，亦已審酌
    被告之素行、犯罪一切情狀及其犯罪後態度，而量處其刑，
    經核亦屬妥適，並無過重或過輕之情形。上訴人等提起上訴
    ，固具備形式上之理由，但並未提出新事證以供調查，亦未
    依據卷內之訴訟資料，指摘原審判決有何足以影響判決本旨
    之不當或違法，而構成應予撤銷之具體事由。上訴人等徒憑
    己意漫指原審判決不當，尚不足以動搖原審判決認定犯罪事
    實及量刑之基礎，均難認係具體理由，其上訴顯然違背法律
    上之程式，均應予駁回，並不經言詞辯論為之。
四、據上論斷，應依刑事訴訟法第367條前段、第372條，判決如
    主文。
中    華    民    國    99    年     5    月    21    日
             刑事第十一庭 審判長法  官  郭  同  奇
                                法  官  洪  曉  能
                                法  官  許  冰  芬
上列正本證明與原本無異。
如不服本判決應於收受送達後十日內向本院提出上訴書狀，其未
敘述上訴之理由者並得於提起上訴後十日內向本院補提理由書（
均須按他造當事人之人數附繕本）「切勿逕送上級法院」。
                                書記官  蔡  嘉  萍
中    華    民    國    99    年     5    月    21    日

司法院資訊處製作；財團法人民間司法改革基金會備份。
